臺灣高等法院刑事判決　　　　　　　　94年度上訴字第3268號
上　訴　人
即　被　告　甲○○
選任辯護人　羅明宏律師
上列上訴人因偽造有價證券案件，不服臺灣宜蘭地方法院94年度
訴字第238號，中華民國94年8月31日第一審判決（起訴案號：臺
灣宜蘭地方法院檢察署94年度偵字第137號），提起上訴，本院
判決如下：
    主  文
原判決撤銷。
甲○○意圖供行使之用，而偽造有價證券，處有期徒刑年。
偽造之票號０五八三七六號，發票日八十六年十一月二十四日，
到期日八十七年五月二十三日，面額一百萬元本票壹紙沒收。
    事  實
一、甲○○於民國86年11月間，為擔保其向丁○○○借貸之新臺
    幣（下同）一百萬元債務，遂基於供行使之用之意圖，未經
    乙○○○及丙○○○之同意，於同年11月28日前後之某日某
    時許（確實時間已不復記憶），在其位於高雄縣大寮鄉○○○路15之2 號住處，偽造乙○○○及丙○○○之署押而簽發
    票號058376號，發票日86年11月24日，到期日87年5 月23日
    ，面額一百萬元之本票一紙（下稱系爭本票），並持乙○○○與丙○○○交其保管之印章各一枚，在發票人欄接續蓋用
    印文各一枚而完成偽造本票之行為，於當日持票前往丁○○○位於高雄市○○區○○路113巷10 號住處，交付予丁○○○作為債權之擔保而行使之。嗣經丁○○○持系爭本票向乙○○○催討債務未果後，始悉上情。
二、案經丁○○○訴由臺灣高雄地方法院檢察署檢察官呈請臺灣
    高等法院檢察署檢察長令轉臺灣宜蘭地方法院檢察署檢察官
    偵查起訴。
    理  由
一、上開事實，迭據上訴人即被告甲○○於偵查、原審及本院審
    理時坦承不諱，並經證人即告訴人丁○○○指訴（第1388號
    偵卷第6至8頁，第137號偵卷第9至11頁，本院卷第51至53頁
    ）、證人乙○○○於偵查中具結證述明確（第19980號偵卷
    第30頁），復有被告偽造之本票影本一張在卷可佐（第587
    號偵卷第6頁），堪認被告之自白與事實相符，足堪採信。
    至告訴人丁○○○雖於本院指稱：被告實際交票日期為87年
    5月24日左右（本院卷第52頁），惟其復證稱：實際日期因
    時隔太久已不記得（本院卷第52頁），參諸告訴人與被告間
    尚有其他債務，就系爭本票被告交票行使之時間，自以被告
    供述之86年11月28日前後之某日為可採。
二、至被告雖一再辯稱：本件偽造有價證券犯行，被告係本諸詐
    騙告訴人之犯意為之，核與臺灣高雄地方法院90年度易字第
    1780號詐欺案件間，具連續犯暨牽連犯之裁判上一罪之關係
    ，應為該案有罪確定判決之效力所及，本案應為免訴判決等
    語。但查：
  (一)本件被告甲○○向告訴人丁○○○為借款之初，並非基於詐
    欺之不法所有意圖等情，業經被告於偵查、原審及本院中多
    次供明在卷，其於偵查中供述：伊沒有詐欺之意，當時是打
    算還錢（第137號偵卷第11頁 ）；於原審復稱：借款並非要
    詐騙丁○○○，且均按期支付利息，純因事後週轉不靈始無
    法清償欠款；且係因告訴人之要求，始偽造系爭本票供作債
    務擔保等情（原審卷第38頁）；於本院再稱：本筆借款一百
    萬元一直有支付利息，3分利，伊每隔三個月就支付9萬元，
    直到無法支付，本件有支付一年以上之利息，伊認為利息都
    有超過本金等語（本院卷第35、36頁），綜上供述各情，被
    告主觀上顯非基於詐騙告訴人之不法所有意圖而借款，否則
    被告迨無必要多次均按期支付高額之利息予告訴人之理。此
    外，復無積極證據證明其係施用詐術致使告訴人陷於錯誤方
    對之借出款項，是被告系爭借款之所為，要難以刑法第三百
    三十九條第一項之詐欺取財罪相繩。從而，本件被告借款之
    行為暨其偽造有價證券之犯行，自與前開其被訴詐欺取財之
    有罪確定判決部分，無何連續犯或牽連犯裁判上一罪之關係
    ，當非該案判決效力所及甚明，所辯顯係為圖脫免本件偽造
    有價證券犯行遭訴追懲處之避就之詞，不足採信。
  (二)至被告另聲請本院函調臺灣高雄地方法院91年度執字第4876
    6號執行案卷，以查明系爭本票有無經提出執行，以資證明
    被告偽造系爭本票交告訴人為借款擔保，與前案詐欺罪間有
    方法目的之牽連關係等語。惟查本件被告非以詐騙方式向告
    訴人借款等情，已敘明如前，再證人丁○○○於本院審理亦
    具結證稱：系爭本票沒有向法院聲請裁定，也沒有提出法院
    聲請強制執行等語（本院卷第52頁）。是此部分事證已明，
    本院認核無再調取該執行卷之必要，併此敘明。綜上各節，
    本件事證已臻明確，被告犯行堪以認定。
三、核被告所為，係犯刑法第二百零一條第一項之意圖供行使之
    用而偽造有價證券罪。被告固僅偽造本票一紙，然同時同地
    偽造不同發票人乙○○○及丙○○○，因有侵害數個人法益
    ，係一行為觸犯同類數罪名，為裁判上一罪之想像競合犯，
    應依刑法第五十五條規定，只論以偽造有價證券之一罪。再
    被告於本票上偽造乙○○○、丙○○○之署押及盜用其等之
    印章於本票上之行為，均係偽造有價證券之部分行為，又被
    告偽造有價證券後復持以行使，其行使之低度行為，應為偽
    造有價證券之高度行為所吸收，均不另論罪。
四、原審法院經審理結果，認被告犯罪事證明確，予以論罪科刑
    ，固非無見，惟查：(一)原審認定被告偽造系爭本票之犯罪時
    間為86年11月25日某時，核與本院認定之事實有間，自有未
    合，(二)原判決對被告盜用乙○○○及丙○○○印章於系爭本
    票上之行為，未予論載不另論罪之理由，殊有疏漏。被告以
    原審量刑過重及本案與前案（臺灣高雄地方法院90年度易字
    第1780號）詐欺案間有連續犯、牽連犯之裁判上之一罪關係
    等理由提起上訴，惟本案與前開詐欺一案間並無裁判上一罪
    之關係，業經本院敘明理由如前二所載，另原審斟酌被告犯
    罪各該情節等一切情狀，量處被告最低法定本刑有期徒刑三
    年，尚難認有何量刑過重之情形，是被告上訴雖無理由，惟
    原判決既有上開可議之處，自屬無可維持，仍應由本院予以
    撤銷改判。
五、本院審酌被告犯罪之動機、目的，所生危害暨犯後坦承犯行
    等一切情狀，量處如主文第二項所示之刑，以資懲儆。至偽
    造之系爭本票雖未扣案，然依刑法第二百零五條之規定，不
    問屬於犯人於否，仍應諭知沒收；至本票上偽造之「乙○○○」、「丙○○○」之署押各一枚，已因本票之沒收而包括
    在內，不再依刑法第二百十九條之規定宣告沒收（最高法院
    六十三年台上字第二七七０號判例意旨參照）。
六、據上論斷，應依刑事訴訟法第三百六十九條第一項前段、第
    三百六十四條、第二百九十九條第一項前段，刑法第二百零
    一條第一項、第二百零五條，判決如主文。
本案經檢察官呂丁旺到庭執行職務。
中　　華　　民　　國　　94　　年　　11　　月　　30　　日
　　　　　　　　　刑事第二十一庭審判長法　官  溫耀源
　　　　　　　　　　　　　　　　　    法　官  邱同印
　　　　　　　 　 　　　　　　　　　　法　官  段景榕
以上正本證明與原本無異。
如不服本判決，應於收受送達後十日內向本院提出上訴書狀，其
未敘述上訴之理由者並得於提起上訴後十日內向本院補提理由書
（均須按他造當事人之人數附繕本）。
          　　　　　　　　　　　　　　書記官  陳靜姿
中　　華　　民　　國　　94　　年　　11　　月　　30　　日
附錄：本案論罪科刑法條全文
刑法第二百零一條第一項
意圖供行使之用，而偽造、變造公債票、公司股票或其他有價證
券者，處三年以上十年以下有期徒刑，得併科三千元以下罰金。
